【裁判字號】    99,交抗,1383
【裁判日期】    990611
【裁判案由】    違反道路交通管理處罰條例
【裁判全文】
臺灣高等法院交通事件裁定            99年度交抗字第1383號
抗  告  人  臺北市交通事件裁決所
受  處分人  甲○○
上列抗告人因受處分人違反道路交通管理處罰條例案件，不服臺
灣板橋地方法院，中華民國99年5月4日所為裁定（99年度交聲字
第545號），提起抗告，本院裁定如下：
    主  文
抗告駁回。
    理  由
一、原處分意旨略以：異議人即受處分人甲○○於民國97年12月
    30日22時45分許，駕駛車牌號碼4993-DN 號自用小客車，行
    經臺北市○○路615 巷（文昌橋下）時，因有「汽車駕駛人
    酒精濃度超過規定標準達0 點74毫克」之違規行為，經臺北
    市政府警察局當場掣單舉發，並經原處分機關依道路交通管
    理處罰條例第35條第1 項第1 款之規定處罰鍰新臺幣（以下
    同）4 萬9 千5 百元，吊扣其自用小客車駕駛執照一年，並
    依同條例第24條之規定施以道路安全講習。
二、本件異議意旨略以：異議人之上開行為業經臺灣士林地方法
    院檢察署檢察官為緩起訴處分，期間1 年，並於緩起訴確定
    後3 個月內向財團法人犯罪被害人保護協會台灣士林分會支
    付3 萬元，惟原處分機關卻又裁處異議人罰鍰4 萬9 千5 百
    元，吊扣其自用小客車駕駛執照1 年，並接受道路交通安全
    講習，有違一事不二罰原則，為此聲明異議等語。
三、按汽車駕駛人飲用酒類或其他類似物後，其吐氣所含酒精濃
    度超過每公升0 點59毫克以上者，不得駕車；汽車駕駛人，
    駕駛汽車經測試檢定，酒精濃度超過規定標準者，處新臺幣
    1 萬5 千元以上6 萬元以下罰鍰，並當場移置保管該車輛、
    吊扣其駕駛執照1 年及接受道路交通安全講習，道路交通安
    全規則第114 條第2 款、道路交通管理處罰條例第35條第1
    項第1 款、第24條第1 項第2 款分別定有明文。
四、按一行為同時觸犯刑事法律及違反行政法上義務規定者，依
    刑事法律處罰之。但其行為應處以其他種類行政罰或得沒入
    之物而未經法院宣告沒收者，亦得裁處之；前項行為如經不
    起訴處分或為無罪、免訴、不受理、不付審理之裁判確定者
    ，得依違反行政法上義務規定裁處之，行政罰法第26條第1
    項、第2 項分別定有明文，其所揭示之所謂「一事不二罰」
    原則，探究其立法目的，係以一行為同時觸犯刑事法律及違
    反行政法上義務規定時，由於刑罰與行政罰同屬對不法行為
    之制裁，而刑罰之懲罰作用較強，故依刑事法律處罰，即足
    資警惕時，實無一事二罰再處行政罰之必要，且刑事法律處
    罰，由法院依法定程序為之，較符合正當法律秩序，應予優
    先適用；但罰鍰以外之沒入或其他種類行政罰，因兼具維護
    公共秩序之作用，為達行政目的，行政機關仍得併予裁處。
    次按檢察官之緩起訴處分於緩起訴期間內，有下列情形之一
    者，檢察官得依職權或依告訴人之聲請撤銷原處分，繼續偵
    查或起訴：（一）於期間內故意更犯有期徒刑以上刑之罪，
    經檢察官提起公訴者。（二）緩起訴前，因故意犯他罪，而
    在緩起訴期間內受有期徒刑以上刑之宣告者。（三）違背第
    253 條之2 第1 項各款之應遵守或履行事項者，刑事訴訟法
    第253 條之3 第1 項定有明文。據此足知：於緩起訴處分之
    猶豫期間內，刑事訴追程序仍未終局確定，此與不起訴處分
    確定後，刑事訴追程序即告終結，檢察官原則上不得就同一
    行為再行起訴之法律效果迥異。是以，緩起訴處分期間尚未
    屆滿之前，自不得認為已有不起訴處分之法律效果，核無適
    用行政罰法第26條第2 項規定之餘地。
五、原裁定以：異議人固不否認於上開時、地有酒後駕車之違規
    行為，而上開行為，同時違反道路交通管理處罰條例第35條
    第1項第1款與刑法第185條之3之規定，係一行為同時觸犯刑
    事法律及違反行政法上義務規定，依行政罰法第26條第1項
    前段規定，應依刑事法律處罰之。而異議人之前揭酒後駕車
    行為，業經臺灣板橋地方法院檢察署檢察官於98年1月30日
    以98年度偵字第1510號為緩起訴處分，緩起訴期間為1年，
    且於98年2月26日，經臺灣高等法院檢察署以98年度上職議
    字第2252號處分書駁回再議確定，緩起訴處分期間為98年2
    月26日至99年2月25日，此有前開臺灣板橋地方法院檢察署
    檢察官緩起訴處分書、臺灣高等法院檢察署處分書、本院被
    告前案紀錄表各1份在卷足稽，而原處分機關於99年2月22日
    予以裁罰，即係於緩起訴處分期間裁罰，所稱「緩起訴實質
    期間已屆滿」，應有誤解。因刑事訴訟法第253條之3第1項
    各款規定，經檢察官撤銷緩起訴處分繼續偵查或起訴而受刑
    事處罰之可能，此時行政機關若逕行依法行政裁罰，毋寧將
    使異議人有同時遭受行政處罰及刑事處罰之危險。準此，原
    處分機關自不得於緩起訴期間屆滿前，即依道路交通管理處
    罰條例第35條第1項第1款規定逕予裁處異議人罰鍰之處分，
    是異議人就此所為之異議即屬有據；至於裁處吊扣異議人駕
    駛執照12個月及施以道安講習部分，則與行政罰法第26條第
    1項但書規定相符，並無違誤，惟因本件酒後駕車乃單一違
    規行為，原處分機關所為之處分應視為一整體而無從予以割
    裂，故仍應撤銷原處分，並自為裁罰甲○○汽車駕駛人，駕
    駛汽車經測驗檢定酒精濃度超過規定標準，應吊扣其自用小
    客車駕駛執照壹年，並接受道路交通安全講習。
六、經核原裁定上開認事用法，洵無違誤。抗告意旨以本案經臺
    灣士林地方法院檢察署檢察官於98年1月30日以98年度偵字
    第1510號為緩起訴處分在案，嗣經臺灣高等法院檢察署處分
    書裁定原處分並無不當，應予維持，是緩起訴實質期間應自
    98 年1月30日起至99年1月29日止，原審認本件緩起訴書期
    間為98年2月26日起至99年2月25日止，並非允當等語。惟查
    ：按「被告所犯為死刑、無期徒刑或最輕本刑三年以上有期
    徒刑以外之罪，檢察官參酌刑法第五十七條所列事項及公共
    利益之維護，認以緩起訴為適當者，得定一年以上三年以下
    之緩起訴期間為緩起訴處分，其期間自緩起訴處分確定之日
    起算。」、「告訴人接受不起訴或緩起訴處分書後，得於七
    日內以書狀敘述不服之理由，經原檢察官向直接上級法院檢
    察署檢察長或檢察總長聲請再議。但第二百五十三條、第二
    百五十三條之一之處分曾經告訴人同意者，不得聲請再議。
    」，刑事訴訟法第253條之1第1項、第256條第1項定有明文
    。檢察官於作成緩起訴處分書後尚須合法送達於被告，該處
    分書始對被告發生效力並得起算告訴人提起再議之期間，是
    於告訴人提出再議後，該緩起訴處分之效力即可能因遭原檢
    察官或上級法院檢察署檢察長撤銷而處於不確定之狀態，自
    無得起算緩起訴之期間，依上開法條之規定自須待緩起訴處
    分已確定之日起始得起算緩起訴之期間。本案前經臺灣士林
    地方法院檢察署檢察官於98年1月30日以98年度偵字第1510
    號為緩起訴處分在案，嗣經臺灣高等法院檢察署於98年2月2
    6日以98年度上職議字第2252號處分書裁定原處分並無不當
    ，應予維持而駁回再議之聲請，且告訴人亦未再依刑事訴訟
    法第258條之1之規定於法定期間內向管轄法院聲請交付審判
    ，則本件之緩起訴處分至此（98年2月26日）才生確定之效
    力而得起算緩起訴之期間（最高法院98年度台非字第273號
    判決意旨參照）。從而，抗告人認本件緩起訴實質期間應自
    98年1月30日起至99年1月29日止，自有誤會，抗告仍執前開
    情詞而指摘原裁定不當，為無理由，應予駁回。
據上論結，應依道路交通案件處理辦法第26條，刑事訴訟法第41
2條，裁定如主文。
中    華    民    國    99    年    6     月    11    日
                  刑事第十二庭審判長法  官  蔡永昌
                                    法  官  蔡新毅
                                    法  官  吳啟民
以上正本證明與原本無異。
不得再抗告。
                                    書記官  顧正榕
中    華    民    國    99    年    6     月    11    日

司法院資訊處製作；財團法人民間司法改革基金會備份。
